【裁判字號】    99,訴,791
【裁判日期】    991210
【裁判案由】    偽造文書等
【裁判全文】
臺灣雲林地方法院刑事判決               99年度訴字第791號
公  訴  人  臺灣雲林地方法院檢察署檢察官
被      告  鄧永富
上列被告因偽造文書等案件，經檢察官提起公訴（99年度偵緝字
第232 號），被告於準備程序中就被訴事實為有罪之陳述，經本
院合議庭裁定由受命法官獨任進行簡式審判程序，並判決如下：
    主  文
鄧永富竊盜，累犯，處有期徒刑柒月；又行使偽造私文書，足以
生損害於公眾及他人，累犯，處有期徒刑捌月。應執行有期徒刑
壹年。
    事  實
ㄧ、鄧永富前因詐欺案件，經臺灣臺中地方法院以92年度易字第
    808 號判處有期徒刑4 月確定（嗣經最高法院以94年度臺非
    字第52號判決改判有期徒刑3 月確定）；又犯詐欺、竊盜等
    2 罪，經臺灣彰化地方法院（下稱彰化地院）以93年度易字
    第224 號判處有期徒刑8 月、1 年2 月，應執行有期徒刑1
    年8 月確定；上開3 罪，另經彰化地院以93年度聲字第1779
    號裁定應執行有期徒刑1 年11月確定，於民國95年1 月20日
    因縮短刑期執行完畢出監。詎仍不知悔改，基於意圖為自己
    不法所有之犯意，於99年2 月2 日上午某時許，利用其在雲
    林縣斗六市○○路160 號「榮民之家」擔任看護工之機會，
    在上址C213室內徒手竊取榮民宋玉祥所有斗六西平郵局帳號
    0000000-0000000 號帳戶之存摺及印章得手後離開。復另基
    於行使偽造文書及意圖為自己不法所有意圖之犯意，於同日
    上午8 時許，前往雲林縣斗六市○○路1 號「斗六西平郵局
    」內，填寫提款金額新臺幣（下同）11萬元在郵政存簿儲金
    提款單上，再連同印章交由不知情之郵局承辦人員盜蓋宋玉
    祥之印章於該提款單上，而偽造宋玉祥名義之取款單私文書
    後，據以提款而行使之，致使該郵局承辦人員不疑有他，陷
    於錯誤，如數交付提款單上所載之金額與鄧永富，足生損害
    於宋玉祥及郵局對存款業務管理之正確性。嗣經宋玉祥發現
    上開存摺、印章遺失，乃報警調閱郵局之監視錄影帶，始循
    線查獲鄧永富。
二、案經宋玉祥訴由雲林縣警察局斗六分局報告臺灣雲林地方法
    院檢察署檢察官偵查起訴。
    理  由
一、本件被告鄧永富所犯，係死刑、無期徒刑、最輕本刑為3 年
    以上有期徒刑以外之罪，其於準備程序進行中，先就被訴事
    實為有罪之陳述，經法官告知簡式審判程序之旨，並聽取被
    告及公訴檢察官之意見後，依刑事訴訟法第273 條之1 第1
    項、第273 條之2 等規定，裁定進行簡式審判程序，且不受
    同法第159 條第1 項、第161 條之2 、第161 條之3 、第16
    3 條之1 及第164 條至第170 條所規定證據能力認定及調查
    方式之限制，合先敘明。
二、認定犯罪事實所憑之證據及其認定之理由：
    前揭犯罪事實，迭據被告於偵查及本院中坦承不諱（見偵緝
    卷第18頁至第19頁、本院卷第20頁、第24頁反面），核與告
    訴人即證人宋玉祥、證人即榮民之家保健員國榮於警詢中
    證述情節相符（見警卷第5 頁至第10頁），並有刑案現場照
    片4 張、監視器畫面翻拍畫面2 張、宋玉祥上開郵局存摺封
    面及內頁影本1 份及郵政存簿儲金提款單1 紙在卷可稽（見
    警卷第11頁至第15頁、第37頁），足見被告前揭自白與事實
    相符，堪以採信。本案事證明確，被告前開犯行，均堪認定
    。
三、論罪科刑：
（一) 按提款單，係郵局為便利存款人取款所印製之定型化表格
      ，存款人或其代理人填載後即交由郵局審查，審查無誤，
      郵局即依提款單所載之款項交付存款人或其代理人，並將
      提款單予以留存，以備查核，依其性質為私文書之一種。
      是核被告所為，係犯刑法第320 條第1 項之竊盜罪，同法
      第216 條、第210 條之行使偽造私文書罪及第339 條第1
      項之詐欺取財罪。
（二) 又被告利用不知情之郵局承辦人員盜用上開印章在取款單
      上蓋印最右側之印文1 枚，以遂行其犯行，為間接正犯。
      而被告盜蓋印章之行為，為偽造私文書之部分行為，又其
      偽造私文書之低度行為，為行使偽造私文書之高度行為所
      吸收，不另論罪。另被告以一行為，同時觸犯行使偽造私
      文書及詐欺取財罪，為想像競合犯，爰依刑法第55條規定
      ，從一重之行使偽造私文書罪論處。被告所犯上開竊盜及
      行使偽造私文書2 罪，犯意各別，行為互殊，應予分論併
      罰。
（三) 再被告有如事實欄所載前案科刑及執行之情形，有前開臺
      灣高等法院被告前案紀錄表在卷可參，其於有期徒刑執行
      完畢後5 年內，故意再犯本案有期徒刑以上之各罪，均為
      累犯，上開2 罪各應依刑法第47條第1 項之規定加重其刑
      。
（四）本院審酌：(1)被告前有如事實欄所載之竊盜、詐欺等財產
      性犯罪紀錄，有前開臺灣高等法院被告前案紀錄表在卷可
      考，素行不佳；(2)又被告行為時係在榮民之家擔任告訴人
      之看護ㄧ職，告訴人之生活起居均賴其照顧，其明知告訴
      人年事已高，身體欠佳，行動不便，竟未恪職照顧告訴人
      ，反利用此機會起意行竊，缺乏尊重他人財產權之觀念；
      (3)復進而以行使偽造私文書之方式將告訴人郵局帳戶內之
      存款11萬元提領ㄧ空，對告訴人之處境而言誠屬重大損害
      ；(4)被告犯後固坦認犯行，惟迄今仍未積極與告訴人達成
      和解，態度難認良好，暨其自稱高中肄業之學歷，智識程
      度不高等一切情狀，分別量處如主文所示之刑，並定其應
      執行之刑，以資儆懲。至檢察官就被告竊盜、行使偽造文
      書2 罪分別求處有期徒刑1 年4 月及6 月，應執行有期徒
      刑1 年6 月，尚有過重，附此敘明。
（五）末查，被告所偽造性質上屬私文書之前揭郵政存簿儲金提
      款單1 紙，固為供其為本件犯罪所用之物，然業已由被告
      提出向斗六西平郵局行使而領取款項，不復為被告所有，
      爰不併為沒收之諭知。又被告盜用告訴人「宋玉祥」印章
      而產生之印文，因上開印章屬真正，其盜用印章所產生之
      印文，即非屬偽造之印文（最高法院51年臺上字第1054號
      判例意旨可參），自無庸依刑法第219 條規定予以沒收。
據上論斷，應依刑事訴訟法第273 條之1 第1 項、第299 條第1
項前段，刑法第320 條第1 項、第216 條、第210 條、第339 條
第1 項、第55條、第47條第1 項、第51條第5 款，刑法施行法第
1 條之1 第1 項、第2 項前段，判決如主文。
本案經檢察官陳宜君到庭執行職務。
中    華    民    國    99    年    12    月    10    日
                  刑事第二庭    法  官  周欣怡
以上正本證明與原本無異。
如不服本判決應於收受判決後10日內向本院提出上訴書狀，並應
敘述具體理由；其未敘述上訴理由者，應於上訴期間屆滿後20日
內向本院補提理由書（均須按他造當事人之人數附繕本）。「切
勿逕送上級法院」。
                                書記官  林惠鳳
中    華    民    國    99    年    12    月    10    日
附錄本案論罪科刑法條全文：
中華民國刑法第320條
（普通竊盜罪、竊佔罪）
意圖為自己或第三人不法之所有，而竊取他人之動產者，為竊盜
罪，處5 年以下有期徒刑、拘役或5 百元以下罰金。意圖為自己
或第三人不法之利益，而竊佔他人之不動產者，依前項之規定處
斷。
前二項之未遂犯罰之。
中華民國刑法第210條
（偽造變造私文書罪）
偽造、變造私文書，足以生損害於公眾或他人者，處5 年以下有
期徒刑。
中華民國刑法第216條
（行使偽造變造或登載不實之文書罪）
行使第210 條至第215 條之文書者，依偽造、變造文書或登載不
實事項或使登載不實事項之規定處斷。

司法院資訊處製作；財團法人民間司法改革基金會備份。
